【裁判字號】    92,判,1873
【裁判日期】    921226
【裁判案由】    綜合所得稅
【裁判全文】
最  高  行  政  法  院  判  決                  九十二年度判字第一八七三號
    上  訴  人  乙○○
    被 上訴 人  財政部臺北市國稅局
    代  表  人  甲○○
右當事人間因綜合所得稅事件，上訴人對於中華民國九十一年七月三十日臺北高等行
政法院九十年度訴字第五○一四號判決，提起上訴，本院判決如左：
    主  文
上訴駁回。
上訴審訴訟費用由上訴人負擔。
    理  由
本件上訴人在原審起訴主張：上訴人於八十六年二月二十四日、十一月二十四日、十
二月四日，各捐助新臺幣（下同）十五萬元、二十五萬元、十五萬元予財團法人真耶
穌教會臺灣總會（下稱真耶穌教會）。亦於八十六年二月二十四日、十一月二十四日
、十二月四日，各捐助十五萬元、二十五萬元、十萬元予財團法人臺北市私立忠義育
幼院（下稱忠義育幼院）。乃於八十六年度綜合所得稅結算申報時，選用列舉扣除額
列報捐贈一、○四三、八一九元並附收據供核。不料被上訴人以收據為偽造，認上訴
人有虛報情事，悉予剔除，改以標準扣除額六五、○○○元認列，核定上訴人八十六
年度綜合所得總額五、二一九、○九六元，綜合所得淨額四、七六八、二六四元，發
單補徵稅額四一○、七二七元，並按所漏稅額處以一倍之罰鍰四一○、七○○元。但
查上訴人捐贈有領款資料，並取得收據，確屬真實。如收據為偽造，上訴人亦係被害
人，無故意或過失，原處分顯然違誤。復查及訴願決定未予糾正，亦屬違誤等語。求
為撤銷原處分及訴願決定之判決。
被上訴人則以：上訴人八十六年度綜合所得稅結算申報，列舉其本人對真耶穌教會及
忠義育幼院之捐贈發生金額一、○五○、○○○元，自行計算捐贈扣除額一、○四三
、八一九元。但查上訴人所附之捐贈收據，非該等財團法人所開立，有真耶穌教會及
忠義育幼院函復資料可稽，被上訴人否准認列，補徵稅額四一○、七二七元，並按所
漏稅額處一倍罰鍰四一○、七○○元，並無不合等語，作為抗辯。
原審斟酌全辯論意旨及調查證據之結果，以：按「．．．二、扣除額：納稅義務人就
左列標準扣除額或列舉扣除額擇一減除外，並減除特別扣除額．．．（二）列舉扣除
額：１、捐贈：對於教育、文化、公益、慈善機構或團體之捐贈總額最高不超過綜合
所得總額百分之二十為限。但有關國防、勞軍之捐贈及對政府之捐獻，不受金額之限
制。」「納稅義務人已依本法規定辦理結算申報，但對依本法規定應申報課稅之所得
額有漏報或短報情事者，處以所漏稅額兩倍以下之罰鍰。」分別為所得稅法第十七條
第一項第二款第二目第一小目、第一百十條第一項所明定。本件上訴人八十六年度綜
合所得稅結算申報，選用列舉扣除額，列舉其本人對真耶穌教會及忠義育幼院之捐贈
發生金額一、○五○、○○○元，自行計算捐贈扣除額一、○四三、八一九元。被上
訴人以其係虛報，否准認列該項扣除額，改以標準扣除額六五、○○○元認列，核定
上訴人八十六年度綜合所得總額五、二一九、○九六元，綜合所得淨額四、七六八、
二六四元，發單補徵稅額四一○、七二七元，並按所漏稅額處以一倍之罰鍰四一○、
七○○元。查上訴人雖主張確有捐贈上開款項，惟其所提示之相關資金流程，係屬現
金提領，尚難證明所提領現金確供捐贈之用，又其所附真耶穌教會及忠義育幼院之捐
贈收據，經該二財團法人按收據編號查對，無論收據之收款人姓名、金額，均與其收
據存根不符，且未收到上開捐款，有原處分卷附真耶穌教會八十七年五月二十五日真
臺財字第○二一四號函及忠義育幼院八十七年五月十八日八七忠院字第二八二七號函
可稽。且上訴人就捐贈款項之處所，於準備程序期日稱在任職公司辦公室，於言詞辯
論期日則稱在其家裡，前後陳述不一，又始終無法說出前往取款者之真實姓名，俾供
查證，其主張有捐贈事實，難以採信。從而被上訴人否准認列，發單補徵稅額四一○
、七二七元，並按所漏稅額處以一倍之罰鍰四一○、七○○元，參照前述規定，並無
違誤。復查及訴願決定予以維持，亦無不合等情，因而駁回上訴人之訴。經核尚無違
誤。
查原判決認定上訴人列舉捐贈真耶穌教會及忠義育幼院扣除額計一、○四三、八一九
元為虛偽之事實，已詳說明其所憑之證據及心證之理由，無背於證據法則，乃其居於
事實審法院取捨證據認定事實職權之正當行使。上訴意旨謂法務部調查局及原審法官
均表示收據為真，其確有捐贈之事實云云，並無佐證，所指原判決有理由矛盾之違法
，實不可採。又依原判決認定之事實，上訴人並無捐贈情事，即有虛報扣除額達短漏
所得額之行為，而其對於自己之無捐贈之情形，不能諉為不知，並已發生逃漏所得稅
之結果，原判決認其有可歸責之責任條件，實屬正當。上訴意旨指原判決未令被上訴
人盡舉證責任，未說明其有何故意或過失，有不適用法則或適用不當之違法云云，亦
不可採。從而上訴意旨執以指摘原判決違誤，求予廢棄，難認有理由，應予駁回。
據上論結，本件上訴為無理由，依行政訴訟法第二百五十五條第一項、第九十八條第
三項前段，判決如主文。
中    華    民    國    九十二      年      十二      月    二十六      日
                    最 高 行 政 法 院  第 一 庭
                                審 判 長 法  官      黃  綠  星
                                         法  官      黃  合  文
                                         法  官      蔡  進  田
                                         法  官      黃  璽  君
                                         法  官      廖  宏  明
右  正  本  證  明  與  原  本  無  異
                                         法院書記官  邱  彰  德
中    華    民    國    九十二      年      十二      月    二十六      日


司法院資訊處製作；財團法人民間司法改革基金會備份。
